臺灣桃園地方法院刑事判決　　　　　　 96年度交易字第188號
公　訴　人　臺灣桃園地方法院檢察署檢察官
被　　　告　丁○○
選任辯護人　邱清銜律師
上被告因過失致死案件，經檢察官聲請以簡易判決處刑（95年度
偵字第17445 號）及移送併辦（96年度偵字第2188號、96年度偵
字第8015號），本院改以通常程序審理，判決如下：
    主  文
丁○○因過失致人於死，處有期徒刑陸月，如易科罰金，以新臺
幣壹仟元折算壹日。
    事  實
一、丁○○於民國95年7 月21日下午12時53分許，駕駛車牌號碼
    2821─KU號自用小客車，沿桃園縣平鎮市○○路右轉接承德
    路由南往北方向行駛，行經平鎮市○○路、德育路與承德路
    8 巷之無號誌交叉路口前，本應注意車前狀況並隨時採取必
    要之安全措施，及行經無號誌之交岔路口時，應減速慢行作
    隨時停車之準備，而依當時天候晴、日間自然光線、柏油路
    面乾燥、無缺陷、無障礙物及視距良好，客觀上並無不能注
    意之情事，適其前方即承德路8 巷巷口前之北上車道，已有
    翁仁謀騎乘車號KFR －373 號重型機車搭載其妻丙○○○、
    孫子黃翌恩，亦未遵守道路交通標線之指示，由平鎮市○○
    路○○道往承德路方向行駛，由西向東橫向駛至，詎丁○○
    竟疏未注意車前狀況並採取必要措施、未減速慢行作隨時停
    車之準備，繼續前行，致其駕駛之自用小客車車頭與翁仁謀
    騎乘之重型機車右側車身發生碰撞，翁仁謀先彈上丁○○駕
    駛之自小客車正面擋風玻璃後跌落地上，而丙○○○與黃翌
    恩跌倒在地，重型機車亦倒地向前滑行，丙○○○因此受有
    右側脛腓骨骨折之傷害、黃翌恩受有頭部外傷併肢體多處鈍
    挫傷之傷害，翁仁謀則受有頸椎外傷併脊神經受損之傷害，
    丁○○見狀旋請路人打電話報警通知救護車將翁仁謀、丙○○○、黃翌恩送往壢新醫院急救，並在肇事現場等候據報前
    往處理之桃園縣政府警察局平鎮分局北勢派出所員警甲○○
    到場，在有偵查權限之員警甲○○未發覺其姓名及犯罪情節
    前，主動供認其為肇事者及肇事經過，進而接受裁判。而翁
    仁謀經送醫急救後，輾轉再送往長庚紀念醫院及行政院衛生
    署桃園醫院治療，然仍因頸椎外傷併脊神經受損導致下半身
    癱瘓需長期臥床及使用呼吸器，延至96年1 月10日11時許併
    發肺部感染致呼吸循環系統衰竭不治死亡。
二、案經丁○○自首及翁仁謀之妻丙○○○、丙○○○本身、黃
    翌恩之法定代理人乙○○提出告訴，暨臺灣桃園地方法院檢
    察署檢察官偵查後聲請簡易判決處刑及相驗後自動檢舉移送
    併辦。
    理  由
一、證據能力部分：
    (一)卷附之勘驗筆錄、驗斷書、相驗屍體證明書，係檢察官率
      同書記官、法醫執行相驗屍體職務時，依其實際見聞暨據
      此所為之判斷而後製作之紀錄或證明文書，性質上為公務
      員職務上所製作之紀錄文書及證明文書，復無證據可認有
      何顯不可信之情況，另道路交通事故現場圖、道路交通事
      故調查報告表均係員警接獲報案後抵達肇事現場，依法執
      行實施勘察等職務後所製作以紀錄當時實見現場情形之紀
      錄文書，並無證據證明有何虛偽不實或明顯瑕疵等顯不可
      信之情況存在，依刑事訴訟法第159 條之4 第1 款之規定
      ，勘驗筆錄、驗斷書、相驗屍體證明書及員警製作之現場
      圖、事故調查報告表自皆有證據能力；至卷附被害人翁仁
      謀、丙○○○、黃翌恩之壢新醫院、長庚紀念醫院、行政
      院衛生署桃園醫院診斷證明書等，則為醫師於執行醫療業
      務時所需製作之證明文書，復無證據顯示該等診斷證明書
      存有詐偽或虛飾之情事，核無刑事訴訟法第159 條之4 第
      2 款所定顯有不可信之特別情況，且被告及辯護人均表示
      對其證據能力不爭執，當得為證據。
    (二)至於車禍現場照片、相驗照片均係機械之方式所留存之影
      像，並非依憑人之記憶再加以轉述而得，要非供述證據，
      殊無「傳聞證據排除法則」之適用，此外，復無證據證明
      有何偽造、變造或違法取得之情事，且均與檢察官主張之
      事實具有關聯性，各該照片亦均有證據能力，合先敘明。
二、訊據被告丁○○於本院最後審理時坦承駕駛自小客車與被害
    人翁仁謀所騎乘之重型機車發生於上開時、地發生車禍之事
    實，並坦承確實有行車時未注意車前狀況及行經交岔路口時
    未減速慢行之過失行為（詳本院96年6 月26日審理筆錄第4
    頁）等節不諱，然仍稱被害人翁仁謀騎乘機車沿德育路平交
    道跨越雙黃線至承德路本件肇事路口連續違規逆向行駛，為
    本件肇事之主因云云。然查：
  (一)本件台灣省桃園縣區車輛行車事故鑑定委員會鑑定意見書雖
    認「翁仁謀駕駛重機車跨越雙黃線左轉彎未讓直行車先行為
    肇事主因，丁○○駕駛自用小客車行經無號誌交岔路口未減
    速慢行作隨時停車之準備為肇事次因」（詳95年偵字第
    17445 號卷第45頁），台灣省車輛行車事故覆議鑑定委員會
    96年3 月12日府覆議字第0966200532號函覆本院亦同此見解
    （詳96年壢交簡字第102 號卷第64頁），惟查上開桃園縣區
    車輛行車事故鑑定委員會所為之鑑定，其據以佐證之資料為
    當事人之警詢筆錄、現場照片、警繪現場圖，並不包括現場
    路口監視器所攝得肇事時之影像光碟，其所為之鑑定意見無
    非認當時路權歸屬應在被告丁○○所在之一方，因認被害人
    騎乘機車之行為為肇事主因，被告未減速慢行隨時作停車之
    準備為肇事次因。然經本院於96年6 月26日審理時當庭勘驗
    現場監視器攝得之影像光碟，勘驗結果顯示：「一、案發當
    日12點53分28秒被害人機車從德育路平交道駛入網狀區域，
    33 秒 左右機車頭已過網狀區域之一半，此時被告汽車甫進
    入道路交通標線秒時，車頭撞及機車右半側車身。二、被害
    人機車車速緩慢，被告汽車顯然無減速，撞擊後始立刻煞停
    。三、被告汽車進入交叉路口前，車前視野寬闊，並無障礙
    物，應可注意其左右來車之狀況。」（詳同日審理筆錄），
    由上開勘驗結果可知案發當時在被告之汽車進入交岔路口之
    網狀區域之前，被害人之機車早已由德育路平交道處駛出、
    左轉彎完畢，並進入交岔路口直行一段距離後，至承德路8
    巷巷口即承德路北向單行車道處，始為被告駕駛之汽車攔腰
    撞上。是被害人騎乘之機車既已比被告之汽車提早進入交岔
    路口，並在被告之汽車正前方，被告除遇無號誌之交岔路口
    應減速慢行、隨時作停車之準備之外，尚有注意車前狀況並
    採取必要措施之義務，竟未注意及被害人所騎乘之機車，未
    減速、煞停而攔腰撞上，自有過失無疑；且現場圖及現場照
    片可知，被告自承由德育路另一端右轉駛入承德路之處，與
    肇事地點尚有約十數公尺之距離，且被告行駛之方向視線良
    好，無其他建築物遮蔽視野，被害人當時行駛之速度又甚為
    緩慢（由勘驗影像光碟甚明），被告較之被害人翁仁謀，更
    有防止車禍發生之較佳地位與機會。且縱依當時路面標線（
    包括德育路之雙黃線、交岔路口之黃色網狀區域標線、行車
    箭頭指示標線）及證人即本件至現場處理之員警甲○○證稱
    ：「被害人應該沿著德育路行走通過現場圖上繪製於德育路
    上之網狀區域，然後到達德育路與承德路的交叉口，再左轉
    進入承德路，直行一段距離後，遇到承德路8 巷口再右轉。
    」，被害人翁仁謀在德育路左轉時，有未依道路交通標線之
    指示逕自跨越雙黃線行駛之違規行為，及未依地上行車箭頭
    指示橫越該承德路交岔路口之違規行為，然此均為肇事前即
    已發生之過失行為，雖未能排除其與車禍發生之條件因果關
    係，但只要被告能注意車前狀況並採取必要措施，仍有可能
    防止車禍之發生，相較於被告之過失行為應屬車禍發生之直
    接主因，被害人上開違規之駕駛行為，應僅屬車禍發生之次
    要原因，應堪認定，被告所辯被害人之駕駛行為為車禍之主
    因一節，不足採信。前開行車事故鑑定委員會鑑定意見書及
    覆議鑑定委員會函之意見，並未參酌現場監視器錄影光碟之
    影像，所得之結論與本院上開說明不盡相同，爰不予援用，
    附此敘明。
  (二)按行經無號誌之交岔路口，應減速慢行，作隨時停車之準備
    ；汽車行駛時，駕駛人應注意車前狀況，並隨時採取必要之
    安全措施；駕駛人駕駛汽車，應遵守道路交通標誌、標線、
    號誌之指示，並服從交通指揮人員之指揮。道路交通安全規
    則第93條第1 項第2 款、第94條第3 項、第90條分別定有明
    文。而本件車禍發生時，天候晴、日間光線良好、市區道路
    ○路面為柏油鋪裝、乾燥、無缺陷及障礙物、視距良好等情
    ，有道路交通事故調查報告表存卷可稽，足認車禍當時視線
    堪稱良好，是被告由德育路右轉進承德路時，僅要稍加注意
    即可望見在其前方緩慢騎駛機車之被害人翁仁謀，按其情形
    被告自無不能注意之情事，竟疏未注意減速慢行並作好隨時
    停車之準備及未注意車前狀況，致其駕駛之自小客車撞及被
    害人翁仁謀騎乘之重型機車，車倒人傷，則被告有違前揭道
    路交通安全規則而駕車之過失行為甚明，且其過失駕駛行為
    與本件車禍事故之發生，顯具有相當因果關係。至被害人確
    有未遵守道路交通標線之指示行駛之行為，如前所述，其駛
    至該處而與被告駕駛車輛發生車禍，自難排除其過失之駕駛
    行為與本件肇事結果之因果關係，是其與本件車禍發生亦與
    有過失，然僅屬車禍發生之次因。
  (三)再者，於發生本件車禍後，被害人丙○○○因此受有右側脛
    腓骨骨折之傷害、被害人黃翌恩受有頭部外傷併肢體多處鈍
    挫傷之傷害，被害人翁仁謀則受有頸椎外傷併脊神經受損之
    傷害，均有長庚紀念醫院、壢新醫院之診斷證明書在卷可憑
    ，而被害人翁仁謀經送醫急救後，在長庚紀念醫院及行政院
    衛生署桃園醫院治療，仍因頸椎外傷併脊神經受損導致下半
    身癱瘓需長期臥床及使用呼吸器，延至96年1 月10日11時許
    併發肺部感染致呼吸循環系統衰竭不治死亡，有行政院衛生
    署桃園醫院出具之診斷證明書一份外，並經臺灣桃園地方法
    院檢察署檢察官督同法醫相驗被害人翁仁謀屍體確認無訛，
    製有相驗屍體證明書、驗斷書、勘驗筆錄附卷可證，並經送
    法務部法醫研究所鑑定其死因，鑑定結果認為：死者翁仁謀
    ，死因為車禍導致頸椎受傷，導致需長期臥床及使用呼吸器
    ，最後併發肺部感染死亡，死亡方式為意外死。有該研究所
    法醫理字第0960000306號函覆法醫研究所（96）醫鑑字第
    0961100070號鑑定書。是足認被害人翁仁謀死亡之結果，並
    非因其宿疾或偶發之其他因素造成因果關係之中斷，係因本
    件車禍發生所導致，故被告上開過失駕駛行為與被害人翁仁
    謀之死亡間，有相當因果關係，洵堪認定。
  (四)綜上事證，互核以參，被告丁○○所辯之處，不足採信，其
    所自白之點，與現有事證相符，本件事證明確，被告過失致
    死之犯行業得證明，應依法論科。
三、核被告丁○○所為，係犯刑法第276 條第1 項之過失致人於
    死罪。查本件被告於犯罪未被發覺之前，向到場處理車禍之
    員警甲○○表明係肇事者，為證人甲○○於本院審理時證述
    屬實，並有桃園縣政府警察局平鎮○○道路交通事故肇事人
    自首情形紀錄表附卷可稽，嗣並進而接受裁判，合於自首之
    要件，應依刑法第62條前段規定減輕其刑。爰審酌被告駕駛
    自用小客車，於行車時未注意車前狀況、行經無號誌之交岔
    路口未減速慢行之嚴重駕駛過失行為，致本件車禍事故發生
    ，被害人丙○○○、黃翌恩分別受有傷害，被害人翁仁謀更
    於傷後送醫嗣仍不治死亡，其過失行為實為本件車禍之肇事
    主因，所生危害非輕，犯後又飾詞圖辯其犯行，直至本院最
    後審理，並勘驗完現場錄影光碟後，始坦承有未注意車前狀
    況及未減速慢行之過失行為，迄今未能與被害人及被害人家
    屬達成民事上和解，然審酌其於事發後亦協助被害人送醫，
    並先代付被害人之醫藥費，有辨護人所呈之壢新醫院收據可
    證，犯後態度尚非惡劣，及其生活狀況、品行、素行尚佳、
    智識程度等一切情狀，量處如主文所示之刑，併諭知易科罰
    金之折算標準，以示懲儆。
四、據上論斷，應依刑事訴訟法第452 條、第299 第1 項前段，
    刑法第276 條第1 項、第62條前段、第41條第1 項前段，刑
    法施行法第1 條之1 第1 項、第2 項前段，判決如主文。
本案經檢察官郝中興到庭執行職務。
中　　華　　民　　國　　96　　年　　7 　　月　10　　　日
                    　　台灣桃園地方法院交通法庭
                     　　  審判長法  官  潘 政 宏
                                 法  官  陳 月 雯
                                 法　官　楊 晴 翔
如不服本判決，應於送達後10日內，向本院提出上訴狀。
本件正本證明與原本無異。
                                 書記官  范 升 福
中　　華　　民　　國　　96　　年　　7 　　月　　12　　日
附錄本件論罪科刑法條全文：
中華民國刑法第276條
因過失致人於死者，處2年以下有期徒刑、拘役或2千元以下罰金
。
從事業務之人，因業務上之過失犯前項之罪者，處5年以下有期
徒刑或拘役，得併科3千元以下罰金。
